臺灣高等法院高雄分院民事判決
110年度上字第217號
上  訴  人  歐沛蓮  
訴訟代理人  許彥濱  
上  訴  人  黃湘菁  
共      同
訴訟代理人  呂坤宗律師
被  上訴人  琢真園大廈管理委員會

法定代理人  鄭裕璋  
訴訟代理人  陳鏗年律師
上列當事人間請求撤銷住戶規約等事件，上訴人對於中華民國11
0年5月19日臺灣高雄地方法院109年度訴字第560號第一審判決提
起上訴，並為訴之擴張，本院於111年5月4日言詞辯論終結，判
決如下：
    主      文
上訴及擴張之訴均駁回。
第二審及擴張之訴訴訟費用由上訴人負擔。
    事實及理由
壹  程序事項
一、被上訴人之法定代理人原為蕭明佳，嗣於民國110年10月16
    日變更為鄭裕璋，並送請高雄市苓雅區公所備查，被上訴人
    聲明承受訴訟，有聲明承受訴訟狀、高雄市苓雅區公所110
    年11月8日高市○區○○○00000000000號函為憑（見本院卷㈠第2
    99、301頁），於法並無不合，應准許之。
二、上訴人原起訴以先位聲明請求：①撤銷附表一所示決議修訂
    之規約第10條第1項第2款第1目（下稱108年版規約第10條）
    ，②確認附表二所示決議無效，③被上訴人應給付上訴人歐沛
    蓮新臺幣（下同）9,840元本息、應給付上訴人黃湘菁10,40
    0元本息，並就前述先位聲明②提出第一備位聲明，請求撤銷
    附表二所示決議；就前述先位聲明①提出第二備位聲明，請
    求確認附表一所示決議無效。經原審判決上訴人全部敗訴，
    上訴人聲明全部上訴，嗣在第二審準備程序提出110年11月3
    日民事變更訴之聲明狀，變更、擴張其上訴聲明為：㈠原判
    決廢棄。㈡先位聲明：①確認附表二所示決議無效，②被上訴
    人應給付歐沛蓮22,140元、黃湘菁23,400元。㈢備位聲明：①
    附表二所示決議應予撤銷，②被上訴人應給付歐沛蓮22,140
    元、黃湘菁23,400元（見本院卷㈠第227頁，前述給付金額嗣
    經上訴人減縮為被上訴人應給付歐沛蓮15,990元，應給付黃
    湘菁16,900元，見本院卷㈡第332頁），並聲明撤回原先位聲
    明①及第二備位聲明，即請求撤回「撤銷附表一所示決議」
    、「確認附表一所示決議無效」之起訴（見本院卷㈠第81、2
    29頁，本院卷㈡第407頁），且在110年11月5日準備程序表明
    不再請求法院審理此部分訴訟，而為撤回起訴之意思表示（
    見本院卷㈠第252頁），被上訴人於該準備程序期日已知上訴
    人撤回此部分起訴，並未為同意與否之表示（見本院卷㈠第2
    55頁），且自該期日起10日內（即110年11月15日以前）未
    提出異議，依民事訴訟法第262條第4項後段規定，應視為同
    意上訴人撤回此部分起訴。此部分訴訟於110年11月15日即
    因上訴人撤回起訴而脫離訴訟繫屬，自不在本院審理範圍內
    。被上訴人事後始於111年4月21日具狀稱上訴人所為應屬撤
    回上訴（見本院卷㈡第301頁），於111年5月12日具狀稱不同
    意上訴人撤回此部分起訴云云（見本院卷㈡第415頁），自不
    生效力。
貳  實體事項　　
一、上訴人主張：歐沛蓮為高雄市○○區○○○路00巷00號房屋（下
    稱32號房屋）所有權人，黃湘菁為高雄市○○區○○○路00巷00
    號房屋（下稱30號房屋）所有權人，30號、32號房屋所在社
    區即琢真園大廈（下稱系爭大廈）已成立管理委員會，並定
    有規約，依107年10月13日修訂之規約第10條第1項第2款（
    下稱107年版規約第10條）約定，30號、32號房屋管理費應
    按每坪新臺幣（下同）15元計算。詎被上訴人於109年10月1
    7日召開區分所有權人會議（下稱109年區權人會議），作成
    附表二所示決議，將規約第10條修訂如附表二「決議結果」
    欄所示（下稱109年版規約第10條），將上訴人所有之30號
    、32號房屋管理費調漲為按每坪30元計算。惟該決議作成疏
    未考量30號、32號房屋與系爭大廈各有獨立出入口，其間互
    不相通，且均設有獨立電錶、水錶，並未使用系爭大廈之公
    共水電，上訴人使用系爭大廈共用部分之頻率顯然低於系爭
    大廈住戶等情形，更僅單獨針對上訴人調高管理費達1倍，
    而有權利濫用情事，依民法第148 條、第71條規定，附表二
    所示決議應屬無效。又附表二所示決議違反規約第12條第2
    項後段關於「公基金不足時，應由區權人按其共有之應有部
    分比例分擔」之約定，亦屬無效。惟被上訴人自109年11月
    起依附表二所示決議，按每坪30元向上訴人收取管理費，上
    訴人之財產權利因而陷於不安，且該不安狀態得以確認判決
    除去之，爰類推適用民法第56條第2項規定，請求確認附表
    二所示決議無效。再者，附表二所示決議既為自始當然無效
    ，則被上訴人自109年11月起至110年12月止（共13個月）向
    上訴人收取每坪超逾15元之管理費，即欠缺法律上原因，而
    受有利益，且致歐沛蓮受損害15,990元、黃湘菁受損害16,9
    00元，爰依民法第179條規定，請求被上訴人返還之。並聲
    明：㈠確認附表二所示決議無效。㈡被上訴人應給付歐沛蓮15
    ,990元、應給付黃湘菁16,900元（上訴人於原審逾此範圍之
    請求業經撤回起訴，非本件審理範圍，又前開金錢給付部分
    ，歐沛蓮於第二審請求再給付6,150元，黃湘菁於第二審請
    求再給付6,500元，係本於同一基礎事實而為訴之擴張，應
    准許之）。
二、被上訴人則以：系爭大廈區分所有權人前於108年10月6日區
    分所有權人會議（下稱108年區權人會議）作成附表一所示
    決議，將107年版規約第10條修訂如附表一「決議結果」欄
    所示，109年區權人會議不過以附表二所示決議重申附表一
    所示決議內容，要無決議違反規約情事。又附表二所示決議
    係屬私法自治、社區治理之範疇，並兼顧包含上訴人在內之
    系爭大廈全體住戶正當利益，並無權利濫用情事，法院自應
    予尊重。被上訴人依109年版規約第10條向上訴人收取管理
    費，自有法律上原因，要無不當得利等語置辯。
三、原審判決上訴人全部敗訴，上訴人不服，提起上訴，並為訴
    之擴張，於本院聲明：㈠原判決廢棄。㈡確認被上訴人召開10
    9年區權人會議所為如附表二所示決議無效。㈢被上訴人應給
    付歐沛蓮9,840元、黃湘菁10,400元。㈣擴張部分：被上訴人
    應再給付歐沛蓮6,150元、黃湘菁6,500元。被上訴人則聲明
    ：上訴及擴張之訴均駁回。
四、兩造不爭執事項為：
　㈠歐沛蓮為32號房屋所有權人，該房屋總建坪為82坪；黃湘菁
    為30號房屋所有權人，該房屋總建坪為86.5坪，且歐沛蓮、
    黃湘菁均未持有系爭大廈公共設施（即高雄市○○區○○段0000
    ○號建物）之應有部分。　　
  ㈡系爭大廈係由大樓及30號、32號房屋所組成，上訴人為系爭
    大廈區分所有權人。
  ㈢系爭大廈之區分所有權人共125人。
  ㈣被上訴人於108年10月6日召開108年區權人會議，就附表一所
    示提案作成決議，修訂107年版規約第10條如附表一「決議
    結果」欄所示。
　㈤上訴人於108年12月31日就前項決議修訂107年規約第10條，
    提起撤銷住戶規約之訴，被上訴人嗣於109年5月11日召開第
    17屆第4次管理委員會會議，作成內容為：「經各委員討論
    後認定程序不符，管理費調整先行撤銷，並於109年度區分
    所有權人會議再討論及決議。」之決議（下稱系爭管委會決
    議）。
  ㈥被上訴人於109年10月17日召開109年區權人會議，並於開會
    前10日以書面載明開會內容，通知各區分所有權人，該次會
    議之召集程序係屬合法。
  ㈦109年區權人會議計有區分所有權人86人出席，按附表二「出
    席及表決人數比例」欄所示出席及表決額數，作成附表二所
    示決議，修訂109年版規約第10條。
  ㈧109年區權人會議紀錄已於會後15日內送達系爭大廈之各區分
    所有權人，並公告之。
  ㈨107年版規約第10條約定：管理費以地政機關登記專有及共用
    部分為依據，每月管理費為住家每坪60元、1樓每坪30元、
    透天每坪15元、29號1樓每坪60元。
五、本件爭點為：㈠附表二所示決議是否因違反規約第12條、顯
    失公平、權利濫用而無效？㈡被上訴人自109年11月起向上訴
    人收取30號、32號房屋管理費，就超逾每坪15元計算部分，
    有無法律上原因？上訴人依民法第179條規定請求返還超收
    之管理費，有無理由？茲將本院判斷分述如下：
  ㈠附表二所示決議是否因違反規約第12條、顯失公平、權利濫
    用而無效？
　⒈按公寓大廈之共用部分、約定共用部分，係依法定或約定由
    全體區分所有權人共同使用之部分（公寓大廈管理條例第3
    條第4款、第6款規定參照），是依公寓大廈管理條例第10條
    第2項規定，就該部分之修繕、管理、維護費用，固以由區
    分所有權人按其共有之應有部分比例分擔為原則，然依同條
    但書規定，區分所有權人會議或規約就該費用之分擔比例，
    並非不得另行約定。又公寓大廈之管理費用除用於維護、修
    繕、管理共用部分、約定共用部分外，並及於公寓大廈整體
    （含專用部分）之安全維護（如警衛）、管理組織之人事費
    、稅捐及其他基地之經常管理費用等，是以區分所有權人會
    議或規約就管理費之收取，斟酌區分所有建物面積，或按居
    住情形、實際獲益程度訂定負擔標準時，參酌公寓大廈管理
    條例第10條第2項規定，亦非法所不許。
  ⒉查被上訴人召開109年區權人會議，鑑於30號、32號房屋所有
    人亦享有系爭大廈委請之管理人員、清潔人員代收信件包裹
    、丟垃圾、污水處理、環境消毒及清洗水塔等同社區一般住
    戶使用權利，及後續在其房屋周圍加裝紅外線警示感應器、
    監視，且在鄰房建造期間，因水溝損壞要求在原設計無加蓋
    水溝加蓋，以管理費支付工程款，由原4萬多元增加至7萬多
    元，故提案調高30號、32號房屋管理費，經出席之區分所有
    權人以附表二「出席及表決人數比例」欄所示出席人數及表
    決額數，同意通過如附表二「決議結果」欄所示內容修訂10
    9年版規約第10條，有109年區權人會議紀錄為憑（見原審卷
    第193至221頁），此部分事實堪認為真。
  ⒊上訴人主張：其未持有系爭大廈共用建物之應有部分，亦未
    使用系爭大廈公共設施，其與系爭大廈其他區分所有權人使
    用系爭大廈公共設施之情形不同，亦與系爭大廈1樓所有人
    使用公共設施之頻率、強度有別，上訴人與系爭大廈區分所
    有權人前經斟酌上情並合意訂定107年版規約第10條，作為
    計算應分攤管理費之依據，約定上訴人僅須按系爭大廈其他
    區分所有權人應納管理費1/4計算應分攤之管理費（計算式
    ：60×1/4=15）為適當，自不能允由被上訴人違背107年版規
    約第10條訂定之分攤管理費基礎，專對上訴人調漲管理費，
    而不併同調高其他系爭大廈區分所有權人之管理費，附表二
    所示決議顯然違反規約第12條關於共用部分修繕費用應由區
    分所有權人按其共有之應有部分比例分擔之約定，及公寓大
    廈管理條例第10條第2項規定，係屬無效（見本院卷㈠第99、
    254頁）。被上訴人則抗辯：上訴人固未持有系爭大廈共用
    建物任何應有部分，惟上訴人已經透過區分所有權人會議決
    議同意與系爭大廈區分所有權人分攤管理費，並共享公共設
    施及保全物業公司所提供之管理服務，其間有合同契約存在
    ，上訴人即應受規約拘束。而規約內容非不得透過區分所有
    權人會議按法定出席人數及表決額數決議變更，系爭大廈區
    分所有權人既以附表二所示決議將107年版規約第10條修訂
    為109年版規約第10條，上訴人亦應受該決議結果拘束，至
    於規約第12條係有關共用部分修繕費用之約定，則與管理費
    調漲無涉等語置辯。查：
　⑴上訴人未持有系爭大廈共用建物應有部分之事實，有建物登
    記謄本為憑（見本院卷㈠第155至167頁），惟由系爭大廈92
    年版規約明文將30號、32號房屋所有人納入規範，並於規約
    第10條明訂按住家、2樓、透天、平面停車位、機械停車位
    等房屋型態及使用目的不同，分別約定應繳納之管理費金額
    為住家每坪40元、1樓每坪20元、透天每坪10元（見原審卷
    第37、44頁），及107年版規約第10條就30號、32號房屋所
    有人與系爭大廈其他區分所有權人應分擔管理費之方式，約
    定如不爭執事項㈨所示（見審訴卷第207頁）等情，足見系爭
    大廈全體區分所有權人就管理費分擔，已合意約定按其面積
    及房屋型態差異，而為區別計費。換言之，上訴人既同意依
    107年版規約第10條約定方式與系爭大廈區分所有權人分擔
    管理費，則上訴人應分擔管理費多寡即與上訴人所有之30號
    、32號房屋總建坪占系爭大廈總建坪之比例無涉。
　⑵又規約第12條固約定：「共用部分之修繕，由管理委員會為
    之。其費用由公共基金支付，公共基金不足時，由區分所有
    權人按其共有之應有部分比例分擔之。但修繕費係可歸責於
    區分所有權人之事由所致者，由該區分所有權人負擔。」等
    語（見審訴卷第209頁），乃就系爭大廈共用部分修繕費之
    負擔比例而為約定，核與107年版規約第10條就管理費繳納
    所為約定，係屬二事，自不能混為一談。上訴人猶執此主張
    109年區權人會議作成附表二所示決議，專就30號、32號房
    屋所有人（即上訴人）調漲管理費，未併同調漲其他區分所
    有權人應繳管理費，有違規約第12條約定云云，亦非可採。
  ⒋其次，上訴人主張：其使用系爭大廈公共設施及保全物業公
    司所提供服務之頻率、強度如附表三「上訴人主張」欄及附
    表四「上訴人主張所使用之服務項目」欄所載，與系爭大廈
    1樓住家之使用頻率、強度顯然不同，系爭大廈區分所有權
    人卻作成附表二所示決議，使上訴人與系爭大廈1樓住戶分
    攤等額之管理費，顯失公平，係屬權利濫用云云。被上訴人
    則抗辯：系爭大廈公共設施及保全物業公司提供之服務均為
    系爭大廈全體區分所有權人與上訴人共享，不因上訴人未持
    有系爭大廈共用建物應有部分而有區別。又107年版規約第1
    0條僅向上訴人收取每坪15元之管理費，係全社區管理費每
    坪單價最低，且上訴人享有該利益達16年有餘，原管理費分
    攤方式已偏對上訴人有利，自有調整必要，上訴人本不可期
    待管理費均不調漲，況縱經附表二所示決議將上訴人應分攤
    之管理費調高為每坪30元，較諸系爭大廈其他區分所有權人
    ，仍屬每坪單價最低，上訴人所享優惠地位並未改變，要無
    使上訴人受特別不利益或不平等對待等語。查：
　⑴被上訴人就系爭大廈管理維護事項自107年12月1日起至110年
    11月30日止，均委由訴外人即協和公寓大廈管理維護股份有
    限公司（下稱協和公司）辦理，有協和公司111年3月14日函
    附各年度管理維護契約可憑（見本院卷㈡第157至263頁），
    依前開管理維護契約約定，協和公司應就系爭大廈之大樓基
    地公共區域，提供之事務管理服務內容，包含一般行政管理
    服務事項、一般事務管理服務事項及安全服務項目（見本院
    卷㈡第161、171至179、183、191頁），兩造就附表三編號1
    至3、6、7、10至13及附表四所示服務項目，均為前開管理
    維護契約所涵蓋乙節，亦無爭執，足見上訴人亦屬協和公司
    應提供管理維護服務之對象，上訴人所享有管理服務之權利
    與系爭大廈其他區分所有權人並無不同，再經比較上訴人與
    系爭大廈1樓住戶可享公共設施及管理服務內容如附表三所
    示，可見兩者並無不同，要難認附表二所示決議修訂109年
    版規約第10條，使上訴人與系爭大廈1樓住戶同負每坪單價3
    0元之管理費，有何顯失公平，或片面加重上訴人負擔情形
    。至於上訴人主張其僅按附表三「上訴人主張」欄及附表四
    「上訴人主張所使用之服務項目」欄所示頻率及強度使用協
    和公司提供之服務，乃上訴人自主決定權行使之結果，尚難
    執此遽謂附表二所示決議使上訴人與系爭大廈1樓住家同按
    每坪30元單價分攤管理費係有不公。
　⑵再依109年區權人會議紀錄就附表二提案緣由，載稱：30、32
    號管理費調整原因為享有代收信件包裹、丟垃圾、污水處理
    、環境消毒及清洗水塔等同社區一般住戶使用權利，及後續
    在其房屋周圍加裝紅外線警示感應器、監視，且在鄰房建造
    期間，因水溝損壞要求在原設計無加蓋水溝加蓋，以管理費
    支付工程款，由原4萬多元增加至7萬多元等語（見原審卷第
    209頁），為上訴人所不爭執，可知109年區權人會議係考量
    上訴人與一般住戶同享管理服務，近期並因加裝監視設備及
    水溝蓋，而有提高上訴人使用公共設施強度及頻率情形，而
    有調高上訴人應分攤管理費之提議，再由上訴人陳稱：監視
    設備加裝合乎系爭大廈全體住戶公益，且在30號房屋樓頂增
    設監視器1部，係因發生侵入住宅竊案，水溝加蓋則為解決
    登革熱、貓狗在水溝逃竄、死老鼠等問題，亦攸關系爭大廈
    全體住戶公共衛生等語（見本院卷㈡第339、341頁），足見
    被上訴人確有加裝監視設備、水溝蓋之事實，上訴人既同為
    系爭大廈所轄社區之一員，自同享前開設施設置之利益，在
    此情形下，系爭大廈區分所有權人因考量上情，而提案酌增
    上訴人應分攤之管理費，自與片面無故加重上訴人負擔之情
    形有別。更何況系爭大廈區分所有權人以附表二所示決議將
    上訴人每月應繳每坪管理費由15元調高為30元，與系爭大廈
    1樓住家所有人每月應繳每坪管理費金額相同，有107年版規
    約第10條可稽（見原審卷第209頁），亦即經調漲上訴人應
    繳每坪管理費金額後，其分攤管理費之單價仍較系爭大廈其
    他區分所有權人為低（除系爭大廈1樓住家外），尚不悖離
    前揭規約原訂「區別對待」原則及公寓大廈管理條例第10條
    第1項規定之「應有部分比例分擔」原則，要難謂有何顯失
    公平或權利濫用情形。
　⒌上訴人另主張：系爭大廈區分所有權人前曾因大樓修繕致財
    務超支，而三次調漲全體住戶應納管理費，而109年區權人
    會議單獨針對上訴人調漲管理費，且無因大樓修繕須增加管
    理費、維護費支出情事，事前亦未提出相關數據供住戶討論
    ，致大部分住戶不察，即作成附表二所示決議，顯不合理云
    云，並提出系爭大廈103年10月4日區分所有權人會議紀錄、
    104年度區分所有權人會議決議執行報告、101年及106年至1
    10年度區分所有權人會議資料彚整明細表為憑（見本院卷㈠3
    71、391、413頁）。被上訴人則抗辯：依系爭大廈（含30號
    、32號房屋在內）103年度至109年度總支出費用計算，此段
    期間每月每坪平均應分擔費用為65.58元，倘依系爭大廈（
    含30號、32號房屋在內）101年度、106年度至110年度所支
    出保全、監控系統、垃圾清運及資源回收費用計算，前開期
    間每月每坪平均應分擔費用為39.93元，而附表二所示決議
    調漲30號、32號房屋每月每坪應繳管理費為30元，尚低於前
    述實際應負擔之費用額數，該管理費調漲係屬合理有據等語
    ，並提出系爭大廈103年至109年總支出費用分攤表、102年1
    0月至109年9月第11至第17屆管委會年度公共基金收支總計
    表、系爭大廈101年度、106至110年度保全、監控系統、垃
    圾清運、資源回收費用統計表為憑（以下合稱系爭費用統計
    表，見本院卷㈠第355、357頁，本院卷㈡第17頁）。查：
　⑴上訴人就被上訴人提出之系爭費用統計表內容並無爭執，而
    系爭費用統計表所載數據已於各該年度之區分所有權人會議
    製成報表，向系爭大廈全體區分所有權人及上訴人公開揭露
    ，未有異議（見本院卷㈠第355、357頁，本院卷㈡第17頁），
    應堪採信。上訴人與系爭大廈區分所有權人既均同享系爭費
    用統計表列服務如附表四所示，且108年10月至109年9月因
    修繕監控、門禁與安全設備（參見附表三編2）而有非常態
    支出337,750元，有系爭大廈第十七屆管委會年度收支分類
    表為憑（見本院卷㈡第27頁），上訴人亦不否認當年度確因3
    0號房屋竊賊侵入，而在30號房屋樓頂新增監視器一事，不
    過主張該監視器裝置亦有助公益（見本院卷㈡第339頁），可
    見被上訴人抗辯因管理服務費、增設維安設備須增加費用支
    出，係屬非虛。上訴人指摘附表二所示決議乃恣意調漲云云
    ，尚非可採。
　⑵又附表二所示提案前於108年區權人會議即曾提交討論，上訴
    人在108年區權人會議中亦提出內容為「維持按1樓住家管理
    費1/4繳納，並將公共電費、水費納入分攤」之第二方案，
    供系爭大廈全體區分所有權人併案討論、表決，惟僅獲區分
    所有權人25票同意，未過半數，有108年區權人會議紀錄可
    稽（見審訴卷第49頁），可見調漲30號、32號房屋所有人應
    繳管理費之議案已經系爭大廈全體區分所有權人於108年、1
    09年區權人會議充份討論，嗣於109年區權人會議中作成附
    表二所示決議，修訂107年版規約第10條為109年版規約第10
    條，上訴人自應受修訂後之規約所拘束。
　⑶至於108年區權人會議就調高30號、32號房屋所有人應分攤管
    理費提案，固作成附表一所示決議，惟作成該決議之出席及
    表決人數、決議額數，因同意人數未達當日出席人數4分之3
    以上，不符公寓大廈管理條例第31條規定之決議方式，有10
    8年10月6日區權人會議紀錄在卷可稽（見審訴卷第45、49頁
    ），該決議即因欠缺法定要式而不成立，自不生修訂107年
    版規約第10條之效力。被上訴人抗辯109年區權人會議所為
    附表二所示決議，僅在重申附表一所示決議內容云云，容有
    誤會，亦非可採。
　⒍從而，附表二所示決議並未違反規約第12條，亦無顯失公平
    或權利濫用情事，自屬有效。上訴人猶執前詞主張附表二所
    示決議乃自始當然無效，為不足採。
　㈡被上訴人自109年11月起向上訴人收取30號、32號房屋管理費
    ，就超逾每坪15元計算部分，是否欠缺法律上原因？上訴人
    依民法第179條規定請求返還超收之管理費，有無理由？
　  被上訴人自109年11月起依附表二所示決議修訂之109年版規
    約第10條，按每坪30元向上訴人收取30號、32號房屋管理費
    ，係有法律上原因，要無不當得利可言，上訴人依民法第17
    9條規定請求被上訴人返還自109年11月起至110年12月止（
    共13個月）所收取超逾每坪15元計算之管理費，為無理由。
    　
六、綜上所述，上訴人請求確認附表二所示決議無效，並依民法
    第179條規定，請求被上訴人給付歐沛蓮9,840元、給付黃湘
    菁10,400元，為無理由，不應准許。原審為上訴人敗訴之判
    決，理由雖有不同，惟結論並無二致，應予維持，上訴意旨
    猶執前詞指摘原判決不當，求予廢棄改判，為無理由，應駁
    回其上訴。又上訴人依民法第179條規定，擴張請求被上訴
    人再給付歐沛蓮6,150元、黃湘菁6,500元，亦為無理由，應
    駁回其擴張之訴。
七、本件事證已臻明確，兩造其餘之攻擊或防禦方法及所用之證
    據，經本院斟酌後，認為均不足以影響本判決之結果，爰不
    逐一論列，附此敘明。
八、據上論結，本件上訴及擴張之訴均為無理由，依民事訴訟法
    第449條第2項、第78條、第85條第1項，判決如主文。
中　　華　　民　　國　　111 　年　　6 　　月　　1　　日
                            民事第六庭    
                                審判長法  官  魏式璧
                                      法  官  郭慧珊
                                      法  官  賴文姍
以上正本證明與原本無異。
本件不得上訴。　　　　
中　　華　　民　　國　　111 　年　　6 　　月　　1 　　日
                                      書記官  許珈綺
附表一：108年10月6日區分所有權人會議
第七案 案由 決議結果 （見審訴卷第49頁） 出席及表決人數比例 （見審訴卷第49至50頁）  30、32號管 理費調整案 同意調整。其中： ①30號： 　現行86.5坪×15元/坪（60×0.5）=1,295元；如比照1樓住戶繳納1/2，為86.5坪×30元/坪（60×0.5）=2,595元。 ②調整32號管理費：　 　現行82坪×15元/坪（60×0.5）=1,230元；如比照1樓住戶繳納1/2，為82坪×30元/坪（60×0.5）=2,460元。 經清點現場區分所有權人計78人： ㈠經投票計64票過半數同意調整30、32號管理費。 ㈡左列調整方案經現場區分所有權人53票同意，逾半數通過。　 

附表二：109年10月17日區分所有權人會議
第二案 案由 決議結果 （見原審卷第139頁） 出席及表決人數比例 （見原審卷第139頁）  30、32號管 理費調整再審議案 ①調整30號管理費：   86.5坪×30元/坪（60×0.5）   =2,595元； ②調整32號管理費：　 　82坪×30元/坪（60×0.5）=2,460元； 經清點現場區分所有權人計85人，經投票計67票通過，已超過全體區分所有權人4分之3同意。 

附表三
編號 項目 系爭大廈1樓 透天2戶（即30號、32號房屋）  服務項目內容說明    被上訴人抗辯 上訴人主張  1 服務人員(物業管理公司） 24小時保全人員日間行政管理人員。 透天住戶亦享有同等服務。  32號房屋住戶僅於103年8月間因家中長輩骨折，且無男丁，曾請管理員幫忙揹負上下樓梯數次。此外，別無使用保全服務人力情形（見本院卷㈡339頁）。 保全服務人員服務對象為社區全體住戶，未排除30號、32號房屋所有人，有管理服務契約足佐（見本院卷㈡第219頁）。 2 保全監視系統 (物業管理公司） 1.補充保全人員無法隨時巡察之需。 2.社區1樓（面東）計6部監視器。 3.監視器維護事宜由管委會另聘弱電公司辦理。 透天住戶亦享有同等服務。 監視設備係為整體社區安全而設置，系爭大廈原只設計2部監視器裝置在30號、32號房屋，第3部監視器則設置在系爭大廈圍牆上，嗣新增監視器1部設置在30號房屋樓頂，乃因發生侵入住宅及系爭大廈竊案而裝設（見本院卷㈡第339頁）。 系爭大廈面西之2戶透天（即30號、32號房屋）1樓設置6部監視器；面東之1樓4戶設置6部監視設備。 3 代收包裹、郵件(物業管理公司） 可由管理室代收 透天住戶亦享有同等服務。 ①30號房屋所有人極少使用包裹代收服務（1年不到5件）。 ②30號、32號房屋均自備郵箱供郵差投信（見本院卷㈡第339頁）。 保全服務人員服務對象為社區全體住戶，未排除30號、32號房屋所有人，有管理服務契約足佐（見本院卷㈡第219頁）。 4 地下停車場  可購買停車位 可購買停車位 未購買停車位 30號、32號房屋所有人與系爭大廈其他住戶均有權購買地下停車位。 5 外送平台 可委託管理室代收（附加服務） 可委託管理室代收 (附加服務） 未使用 109年區權人會議針對新冠肺炎防疫期間限制外送人員進入社區，由外送員自行通知訂餐住戶來拿取。 6 水塔清洗、環境消毒 有 有 只使用清洗水塔服務，未使用社區消毒服務（見本院卷㈠第107、409頁）。 清洗水塔、環境消毒現由物業管理公司無償提供服務，被上訴人未另外付費。 7 公用電費 須分擔 不須分擔 因未共享，故未分擔  8 公用水費 須分擔 不須分擔 因未共享，故未分擔 　 9 公共事務通知（例如瓦斯檢查、2F以上住戶電梯公佈欄公告） 另行通知 另行通知  未使用瓦斯檢查服務（見本院卷㈠第107頁）。 欣高瓦斯每2年檢查一次瓦斯管線及設備情形，為約定檢查瓦斯管線時間，故由欣高瓦斯公司承辦人將通知單送交管理室後，由管理室服務人員投遞通知單，此服務未排除30號、32號房屋所有人。 10 垃圾清運 提供24小時垃圾集中專區，交專人清運 透天住戶亦享有同等服務。 30號、32號房屋所有人係前往更靠近住家之環保局垃圾回收處丟垃圾處，未使用系爭大廈1樓垃圾集中專區（見本院卷㈡第339頁）。 保全服務人員服務對象為社區全體住戶，未排除30號、32號房屋所有人，有管理服務契約足佐（見本院卷㈡第219頁）。　　 11 垃圾費隨水費徵收 社區已申請免徵 透天住戶亦同享此利益。 30號、32號房屋係隨自來水費繳交汙水處理費（見本院卷㈡第339頁）。 系爭大廈委由清除業者清運圾垃，故免徵。 12 環保資源回收 提供24小時資源分類回收專區，交專人回收 透天住戶亦同享此利益。 高雄市政府環保局提供之3處環保資源回收點，均較系爭大廈資源分類回收專區距離30號、32號房屋為近（見本院卷㈡第339頁）。 保全服務人員服務對象為社區全體住戶，未排除30號、32號房屋所有人，有管理服務契約足佐（見本院卷㈡第219頁）。 13 公共管線/公共設施維修 依實際狀況由公基金維修 依實際狀況由公基金維修 ①30號、32號房屋未使用供系爭大廈排水之水溝。 ②106年間因發生登革熱、貓狗在水溝逃竄，及在30號、32號門前發現死老鼠等事件，而有將水溝加蓋以維系爭大廈住戶公共衛生之必要（見本院卷㈡第341頁）。 107年間因考量水溝未加蓋在夏季易孳生蚊子，被上訴人遂支出6萬餘元為緊臨30號、32號房屋之水溝加蓋（見本院卷㈡295頁）。 

附表四
項目 管理員事務管理服務內容（共23項） 上訴人主張所使用之服務項目 門禁管理 1.大樓進出人員及訪客之過濾與登記。 2.以目視或管制中心中央監控系統監看出入口狀況。 3.對施工裝璜、水電修護、送貨及收款等加以管制。 4.依照管委會規定適時加以管制門戶、電梯。 5.監控畫面調用申請。 ①左列第2項雖為常態使用，但管理員僅目視監看出入口狀況，並未管制。 ②左列第5項乃非常態使用，18年來只使用過1次（見本院卷㈡第365頁）。 安全與安全維護 1.管制小販、義賣、勸募、傳教及推銷等閒雜人進入。 2.各項公共安全狀況之立即處理及回報。 3.防火、防盗及對講通訊系統之操作與保持暢通。 4.夜間巡邏之執行（巡邏點、間隔以委員會決議為主）。 5.電梯乘箱內緊急呼救「故障、停電」之處理。 6.大樓四周附近有歹徒聚眾滋事之報警。 7.住戶有人發生重病、休克、孕待產或受重傷及需急救送醫之聯絡。 ①左列第6項乃非常態使用。 ②左列第7項乃非常態使用：18年來僅使用過1次，即30號房屋所有人因家中長輩骨折就醫，而使用之，嗣因自行加裝電動升降椅，未再使用該項服務（見本院卷㈡365頁）。 庶務項目 1.掛號件代收分發舆通報。（不含法院傳票及兵役通知） 2.管理委員會交辦事項。 3.住戶臨時委託事項辦理（以不影響管理人員工作為限）。 4.代收、繳各項公共款項。 5.建立各種設備與設施廠商資料以供查詢舆搶修之聯繫。 6.公設照明依管委會之決議關閉或開啟。 7.不必要之照明停用或管制。 目前僅使用左列第1、2、3、5項服務，其中第1項為常態使用；其餘第2、3、5項服務為非常態使用（見本院卷㈡第365頁）。 停車場管理 1.停車場出入口啟閉之管制。 2.車輛資料之建立及汽機車規劃以管制人車，地下室進出秩序安全。 3.車道與車位不當停放車輛之違規告示。 4.定時人車出入安全導引。 完全未使用（見本院卷㈡第365頁）。